臺灣宜蘭地方法院刑事判決　　　　　　　 93年度訴字第164號
公　訴　人　臺灣宜蘭地方法院檢察署檢察官
被　　　告　乙○○　男　55歲.
選任辯護人　李蒼棟律師
上列被告因違反槍砲彈藥刀械管制條例案件，經檢察官提起公訴
（92年度偵字第1367號），本院判決如下：
    主  文
乙○○未經許可，持有可發射子彈具有殺傷力之改造手槍，處有
期徒刑壹年拾月，併科罰金新臺幣捌萬元，罰金如易服勞役，以
銀元參佰元即新臺幣玖佰元折算壹日。扣案之改造點四五手槍壹
枝（含彈匣壹個；槍枝管制編號：0000000000號）沒收。
被訴幫助製造可發射子彈具有殺傷力之槍枝既、未遂及幫助製造
子彈部分均無罪。
    事  實
一、乙○○為位於宜蘭縣冬山鄉○○路630號之三業機械企業社
    （下稱三業企業社）之負責人，明知可發射子彈具有殺傷力
    之改造手槍屬違禁物，未經許可，不得持有，竟於不詳時間
    ，持有仿ＣＯＬＴ廠半自動手槍製造之金屬玩具手槍換裝土
    造金屬槍管改造而成之可擊發適用子彈、具殺傷力之改造點
    四五手槍1枝（含彈匣1個；槍枝管制編號：0000000000號）
    ，並藏放在上開三業企業社內住處其子丙○○房間之電腦桌
    抽屜內，嗣於92年5月6日晚間9時30分許，因甲○○（所涉
    製造槍彈犯行業經判刑確定）供出係借用乙○○經營之三業
    企業社設備、工具製造槍彈，經警帶同前往上開三業企業社
    依法逕行搜索，而在該住處其子丙○○房間之電腦桌抽屜內
    ，當場查獲上開改造點四五手槍1枝（含彈匣1個；槍枝管制
    編號：0000000000號）。
二、案經宜蘭縣警察局蘇澳分局報請臺灣宜蘭地方法院檢察署偵
    查起訴。
    理  由
甲、有罪部分：
一、訊據被告乙○○固坦承92年5月6日警方在其子丙○○房間內
    查獲改造點四五手槍1支等情不諱，惟矢口否認有何未經許
    可持有可發射子彈具有殺傷力之槍枝犯行，辯稱：伊不知為
    何其子丙○○房間內有槍枝，伊有問丙○○為何房間內有槍
    ，丙○○亦不知情，而查獲槍枝所在抽屜之桌子本來是放在
    房間外面的，後搬入丙○○房間內放置電腦，伊是做鐵工，
    常常有客人進出，伊不知該槍枝為何人所有等語。經查：
（一）本件警方係於92年5月6日晚間8時20分許，在宜蘭縣羅東
      鎮○○路段甲○○所駕駛之HF-0049號自用小客車內查獲
      八厘米改造手槍四枝及改造子彈20顆，據甲○○之供述得
      知係以被告乙○○借予甲○○之車床、鑽床等機具改造完
      成，故認有明顯事實足信有人在內犯罪而情形急迫，而於
      當晚9時30分起逕行搜索被告乙○○位於宜蘭縣冬山鄉○○路630號之三業企業社及住處，並在該處其子丙○○房
      間之電腦桌抽屜內，當場查扣得上開改造點四五手槍1枝
      （含彈匣1個；槍枝管制編號：0000000000號）等情，有
      宜蘭縣警察局蘇澳分局92年5月6日搜索扣押筆錄、扣押物
      品目錄暨收據、92年5月7日逕行搜索報告書及搜索現場照
      片附卷可佐，而執行逕行搜索後經該局於92年5月7日陳報
      本院，經本院審核後准予備查，亦有本院92年度急搜字第
      18號卷宗足稽。上開搜索查扣得之槍枝經送內政部警政署
      刑事警察局鑑驗結果，認該改造點四五之手槍一枝係由仿
      ＣＯＬＴ廠半自動手槍製造之金屬玩具手槍，換裝土造金
      屬槍管改造而成之改造手槍，機械性能良好，可擊發適用
      子彈，認具殺傷力，有內政部警政署刑事警察局92年5月
      22日刑鑑字第0920090303號槍彈鑑定書附卷可稽。堪信92
      年5月6日晚間9時30分許在被告住處查扣得之改造手槍確
      為可發射子彈、具有殺傷力之改造手槍。
（二）證人即被告乙○○之子丙○○固於偵查及本院審理中證述
      ：不知在其房間抽屜找到之槍枝為何人所有，不知道房間
      抽屜內有槍枝，該抽屜所屬之電腦桌是在案發前幾日搬至
      房間內，未見過被告持有上開槍枝云云，被告亦自承該扣
      得槍枝之抽屜所屬桌子原於其經營之三業機械企業社內，
      於搜索前幾日始搬入其子丙○○房間，該桌子原置於工廠
      時均由其放置工具使用等情，堪信上開查獲之改造點四五
      手槍抽屜所屬電腦桌，原係置於被告經營之三業企業社內
      且由被告使用。又證人甲○○於偵查中陳稱：「 (檢察官
      問：在三業企業社及該處房間查到的手槍等物品是何人的
      ？)不是我的，我做的都已經拿走了，也不知道是何什麼
      人的。」、「（檢察官問：他兒子房間內的槍是你放的嗎
      ？）不是。」等節（見92年度偵字第1367號偵查卷第16、
      17頁），於本院審理中證稱：忘記是否有拿四五手槍放在
      電腦桌抽屜內云云，惟其亦證稱：有用的東西都會拿走等
      語（見本院94年4月25日審理筆錄），實不足認該查扣得
      之改造四五手槍係證人甲○○所有。而查獲上開改造手槍
      之抽屜所屬電腦桌既原置於被告經營之三業企業社內，且
      由被告管領使用，嗣後該電腦桌搬入被告之子丙○○房間
      內，該房間係屬私人隱秘之空間，非屬外人可自由進出，
      顯見該改造槍枝原即放置於抽屜內，該抽屜既由被告管領
      使用，被告就該抽屜內置有可發射子彈、具有殺傷力之改
      造手槍即難諉為不知。
（三）末按測謊之鑑定，倘鑑定人具備專業之知識技能，復事先
      獲得受測者之同意，所測試之問題及其方法又具專業可靠
      性時，該測謊結果，如就否認犯罪有不實之情緒波動反應
      ，雖不能採為有罪判決之唯一證據，但非無證據能力，仍
      得供裁判之佐證。台灣板橋地方法院檢察署曾囑託法務部
      調查局就上訴人否認持有槍彈之犯行，施作測謊鑑驗，鑑
      定結果呈不實之反應。茲法務部調查局具有專業之鑑定技
      能，其依控制問題法及混合問題法進行測試，事先復獲得
      上訴人之同意，該測謊鑑驗通知書自有證據能力，原審採
      為上訴人不利之佐證之一，尤無違法可言，最高法院著有
      91年台上字第371號判決可資佐參。本件檢察官訊問被告
      及證人丙○○，經被告及證人丙○○同意接受測謊後，囑
      託內政部警政署刑事警察局施用測謊鑑定，經內政部警政
      署刑事警察局以ＤＯＤＰＩ區域比對法測謊之結果，認證
      人丙○○於測前會談否認放置上開改造點四五手槍於房間
      內之抽屜，且未參與改造槍枝並無不實反應；被告乙○○
      於測前會談否認放置上開改造點四五手槍於房間內之書桌
      抽屜，則呈不實反應，此有該局92年10月16日刑鑑字第09
      20197664號測謊鑑定結果通知書暨測謊鑑驗資料表、說明
      書、測驗圖形等在卷可稽，更彌足徵信被告確持有該查扣
      得之改造點四五槍枝，是被告辯稱家中常有客人進出，不
      知為何人所放置者等語，尚難採信。
  綜上所述，被告所辯顯係卸責之詞，不予採信。本件事證明確
  ，被告犯行堪以認定，應予依法論科。
二、按被告行為後，槍砲彈藥刀械管制條例業於94年1月26日總
    統華總一義字第09400010101號令修正公布，同年1月28日生
    效，其中原第11條第4項未經許可，持有可發射子彈具有殺
    傷力之槍枝罪，業經刪除改列至第8條第4項規範，法定刑提
    高至3年以上10年以下有期徒刑，併科新臺幣7,000,000元以
    下罰金，經比較新舊法之規定，以舊法有利於被告，依刑法
    第2條第1項但書規定，自應適用修正前槍砲彈藥刀械管制條
    例之規定處斷。是被告於上揭時地未經許可，持有可發射子
    彈、具殺傷力之改造手槍，核其所為，係犯修正前槍砲彈藥
    刀械管制條例第11條第4項未經許可，持有可發射子彈具有
    殺傷力之改造手槍罪。爰審酌被告未經許可，持有上開可發
    射子彈具有殺傷力之改造手槍，當今社會槍械氾濫，對不特
    定大眾之生命、身體安全構成嚴重威脅，雖其單純持有上開
    改造手槍並未持以另犯他罪，惟於案發後矢口否認犯行，犯
    後態度不佳等一切情狀，量處如主文所示之刑，另罰金部分
    ，並諭知易服勞役之折算標準。扣案之改造點四五手槍1支
    ，為違禁物，應依刑法第38條第1項第1款沒收。
乙、無罪部分：
一、公訴意旨另以：被告乙○○為位於宜蘭縣冬山鄉○○路630
    號之三業企業社之負責人，於92年5月6日上午8時許，基於
    幫助甲○○（另案判決有罪確定）製造可發射子彈具有殺傷
    力之槍枝及子彈之故意，提供上開企業社之車床、切管機等
    器具，供甲○○持已先備妥供改造子彈所需之銅條1條、製
    造槍管所需之實心圓鐵數段，及火藥若干，在上開企業社，
    製造槍管及子彈外殼20顆；甲○○嗣於同日下午3時許，至
    宜蘭縣羅東鎮○○○路「太空城玩具模型店」，購入仿德製
    8厘米玩具槍4枝，在其位於宜蘭縣羅東鎮○○街245號之住
    處，將上開玩具槍槍管內阻鐵予以拆除打通，並換裝先前製
    造之金屬槍管，裝填火藥，製造成可發射子彈具殺傷力之槍
    枝4枝。嗣於92年5月6日晚間8時20分許，為警在甲○○所駕
    駛車牌號碼HF-0049號之右前腳踏塑膠袋內，當場查獲上開
    改造手槍4枝（含彈匣4個）、改造子彈20顆（嗣採樣7顆試
    射），嗣經甲○○帶同警方至被告住上開企業社搜索而搜扣
    得槍管半成品4枝、90及ＣＬＯＣＫ手槍滑套各1個、火藥、
    槍彈製作圖、槍枝零件材料、車床2臺、切管機1臺、鑽床1
    臺、手提及固定砂輪機各1臺、電鑽1臺、改造工具1批（鑽
    頭28枝、活動板手2枝、鐵鎚1枝、尖嘴鉗1枝、斜嘴鉗1枝、
    六角板手1組、梅花板手5枝、螺絲起子3枝、大老虎鉗1枝、
    小型老虎鉗1枝、銼刀1枝、油標卡尺2枝、固定夾1枝、槍管
    插梢1枝、塑膠槍管3枝、銼刀鎖頭5枝、砂輪片13片、鐵尺1
    枝、鋼鋸1把、鐵捲尺1個、定心圓鐵10條）等物，因認被告
    涉有槍砲彈藥刀械管制條例第11條第1項之未經許可，製造
    可發射子彈具有殺傷力之槍枝、同條例第11條第5項、第1項
    之未經許可，製造可發射子彈具有殺傷力之槍枝未遂、同條
    例第12條第1項之未經許可，製造子彈罪嫌之幫助犯罪嫌云
    云。
二、按犯罪事實應依證據認定之，無證據不得認定犯罪事實，又
    不能證明被告犯罪者，應諭知無罪之判決，刑事訴訟法第15
    4條第2項、第301條第1項分別定有明文。次按認定不利於被
    告之事實，須依積極證據，苟積極證據不足為不利於被告事
    實之認定時，即應為有利於被告之認定，更不必有何有利之
    證據，最高法院著有30年上字第816號判例可資參考。
三、公訴人認被告涉有前揭犯嫌，主要係以：證人甲○○於警詢
    中供述「使用被告乙○○工廠之機具改造槍枝時，被告乙○○在家，且亦同意伊使用，伊雖未明確向被告乙○○說明要
    改造槍管及子彈，但被告乙○○在場看了一下伊正在使用機
    具改造槍管及子彈彈頭，並未說話」等語明確，且在被告經
    營之三業企業社內查扣得槍管半成品4枝、90及ＣＬＯＣＫ
    手槍滑套各1個、火藥、槍彈製作圖、槍枝零件材料及如上
    所載之機具、工具等物，故認被告對甲○○製作槍枝有所認
    識，復消極提供機具予以幫助，其幫助甲○○改造槍枝之事
    實甚明云云，為其主要論據。訊據被告乙○○固坦承同意甲○○至其工廠使用機具，惟堅決否認有何幫助製造槍枝、子
    彈等犯行，辯稱：同案被告甲○○至伊開設之三業企業社借
    用
　　機具，伊答應借予其使用，但不知其作何用途，且改造槍枝
    需有電腦車床，伊工廠的設備不可能改造槍枝，又扣案之「
    火藥」係伊胃病服用之胃藥，非供改造槍彈用，扣案之圖係
    他人委託伊製作的，與改造槍枝無關等語。
四、經查：
（一）證人甲○○固於警詢中為如上之陳述，惟被告辯護人於本
      院94年5月10日審理中聲明異議認證人甲○○於警詢中之
      陳述無證據能力，按證人甲○○於警詢中所為前揭陳述，
      屬被告以外之人於審判外之陳述，現辯護人於言詞辯論終
      結前已聲明異議，本院認依刑事訴訟法159條之5第2項、
      第159條第1項規定，證人甲○○於警詢中之陳述應不得作
      為本案之證據，合先敘明。
（二）證人即被告丙○○證稱：92年5月6日上午甲○○在其要出
      門前來，表示要借用車床製作東西，但沒有說要做什麼，
      當時父親還在睡覺等情（見本院卷第92頁、94年4月25日
      審理筆錄），而證人甲○○於偵訊中證稱：其有向被告乙○○說要借機具來用，但沒跟他說要做什麼，他有來看一
      下，應該不知道其做什麼等語（見92年度偵字第1367號偵
      查卷第16頁），另於本院審理中證人甲○○結證稱：「（
      子彈）在被告家裡的工廠借車床車的，被告不知道我在他
      工廠做什麼，也沒有在旁邊看。」、「（辯護人問：子彈
      底座在何處製作？)是道具槍的彈殼改造的，本來就有那
      些字，這件事情與他無關，他都不知道。」、「（辯護人
      問：使用被告工具時被告是否看到？）沒有。」、「（審
      判長問：在被告工廠停留時間被告是否有靠近你看你在做
      什麼？）沒有，被告在忙自己的事情。」等節，堪信證人
      甲○○至被告工廠借用機具、工具製造槍彈，並未告知被
      告用途，被告就甲○○係製作槍彈一節，尚難認知情或有
      幫助之情。
（三）警方在被告住處雖查扣得槍管半成品4枝、90及ＣＬＯＣ
      Ｋ手槍滑套各1個、圓鐵等物，惟證人甲○○業於偵查中
　　　陳稱：扣案之槍管半成品係其未做好留下，圓鐵係已做好
  　　剩下的等語明確（見92年度偵字第1367號偵查卷第18頁）
　　　，是上開物品非屬被告所有，又證人甲○○縱於借用被告
  　　經營之企業社內之設備工具後，遺留與改造槍彈有關之物
    　品，仍不得以在被告經營之企業社查扣得上開物品，即推
      認被告涉有幫助證人甲○○製造槍彈之犯行。
（四）另警方在被告經營之三業企業社查扣得之「槍彈製作圖一
      紙」 (見警詢卷第23頁)，被告否認該圖與製造槍、彈有
      關，辯稱：該圖是吳鴻正委託其製作之賞鯨船不鏽鋼接頭
      云云，並傳喚證人即運生機械修理廠負責人吳鴻正為證；
      而經本院將該「槍彈製作圖」送請內政部警政署刑事警察
      局鑑定是否屬槍彈製作圖，未獲該局鑑驗，有該局94年3
      月31日刑鑑字第0940047533號函足憑；該「槍彈製作圖」
      究是否屬槍彈製作圖，容有疑義。又即便該圖確係屬槍彈
      製作圖，今被告縱持有該槍彈製作圖，究與證人甲○○改
      造槍彈有何關聯，未見公訴人闡述，而本院經查亦無任何
      積極證據足認被告持有上開「槍彈製作圖」與證人甲○○
      製造槍彈犯行有何關聯，尚無從僅依被告持有上開「槍彈
      製作圖」即推論或推知被告有幫助證人甲○○改造槍、彈
      之犯行，是亦無從據此認定被告有幫助製造槍彈之行為。
（五）又查扣之疑似「火藥」一包，經送內政部警政署刑事警察
      局鑑驗結果，認檢出硝化纖維（Ｎｉｔｒｏｃｅｌｌｕｌ
      ｏｓｅ）及填充劑（Ｄｉｐｈｅｎｙｌａｍｉｎｅ、4Ｎ
      ｉｔｒｏＮｐｈｅｎｙｌｂｅｎｚｅｎａｍｉｎｅ）等成
      分，認係單基發射火藥，有該局92年7月3日刑鑑字第0920
      090941號函１份在卷可稽，是被告所辯，扣案物非火藥而
      係胃藥一節，顯不足採信。惟被告持有該火藥，亦無從據
      以認定被告有幫助證人甲○○製造槍彈之行為，是尚難依
      此即認被告涉有幫助製造槍彈犯行。
（六）末按查扣之機具、工具等物，均係被告工作上所持有使用
      之物，證人甲○○雖確有借用被告之上開機具、工具製作
      槍、彈，另經本院函詢內政部警政署刑事警察局，據其函
      覆：一般改造之槍枝所需之零組件（土造槍管等）、子彈
      均可以一般之車床、鑽床等機具完成，非以電腦車床製造
      為必要，有該局94年3月16日刑鑑字第0940033193號函1份
      附卷足憑，是被告辯稱：應以電腦車床製造為必要云云應
      無可採據，惟證人甲○○既已證稱：被告不知其借用機具
      要改造槍彈等情，已如前述，是不得僅以被告持有上開物
      品即認被告涉有上開犯行。
五、綜上所述，並無證據證明被告有幫助證人甲○○改造槍枝既
    、未遂及製造子彈之行為，不能僅以被告持有上開扣案物，
    即遽認其涉有幫助製造槍彈犯行，是公訴人所舉證據均不足
    據為被告此部分有罪之認定，揆諸前揭判例意旨，即應為被
    告有利之認定。此外，復查無其他積極證據足資證明被告此
    部分涉有幫助製造槍枝既、未遂、製造子彈犯行，不能證明
    其有此部分犯罪，自應為其無罪之諭知。
據上論斷，應依刑事訴訟法第299條第1項前段、第301條第1項前
段，修正前槍砲彈藥刀械管制條例第11條第4項，刑法第11條前
段、第2條第1項但書、第42條第2項、第38條第1項第1款，罰金
罰鍰提高標準條例第2條，現行法規所定貨幣單位折算新臺幣條
例第2條，判決如主文。
本案經檢察官陳嘉瑜到庭執行職務
中　　華　　民　　國　　94　　年　　5　　月　　24　　日
                  臺灣宜蘭地方法院刑事第四庭
                        審判長法　官  林惠玲
                              法  官　劉家祥
                              法  官　郭淑珍
以上正本證明與原本無異。
如不服本判決，應於判決送達後10日內，向本院提出上訴狀。（
需附繕本）
                              書記官　林秀麗
中　　華　　民　　國　　94　　年　　5　　月　　24　　日
附錄本案論罪科刑法條
修正前槍砲彈藥刀械管制條例第11條第4項
未經許可，持有、寄藏或意圖販賣而陳列第一項所列槍砲者，處
一年以上七年以下有期徒刑，併科新臺幣七百萬元以下罰金。
